【裁判字號】    97,抗,128
【裁判日期】    970513
【裁判案由】    聲明異議
【裁判全文】
臺灣高等法院臺南分院民事裁定    97年度抗字第128號
抗告人  甲○○○
抗告人因與相對人台灣土地銀行股份有限公司間聲明異議事件，
對於中華民國97年3月24日台灣台南地方法院96年度執字第61618
號裁定提起抗告，本院裁定如下：
    主  文
抗告駁回。
抗告程序費用新台幣壹仟元由抗告人負擔。
    理  由
一、按「不動產所有人，設定抵押權後，於同一不動產上，得設
    定地上權及其他權利，但其抵押權不因此而受影響。」，民
    法第866條定有明文。又「債務人於抵押權設定後，倘於抵
    押物上與第三人設定地上權或其他使用收益之權利（例如租
    賃權），在抵押權人聲請拍賣抵押物時，發生無人應買或出
    價不足清償抵押債權之情形，執行法院自得除去該項權利而
    為拍賣，此乃因抵押權為物權，經登記而生公示之效力，在
    登記後就抵押物取得地上權或其他使用收益之權利者，自不
    得使登記在先之抵押權受其影響。」，此有司法院院字第14
    46號、釋字第304號解釋意旨可資參照。
二、聲明異議及抗告意旨略以：相對人對債務人之債權為新台幣
    （下同）457萬7,071元，而本件第1次拍賣底價為542萬5,00
    0元，因此系爭租賃權之存在顯然不影響房屋售價，相對人
    當時既未提出除去租賃權之請求，相對人主張除去租賃權之
    權利至此即應受限制，不可能無限次存在，其在第1次減價
    拍賣前始提出除去租賃權之請求，實為權利之濫用，有違民
    法第148條之規定，抗告人為此聲明異議，竟遭裁定駁回，
    為此提起抗告，請求廢棄原裁定云云。
三、經查：執行債權人即相對人台灣土地銀行股份有限公司以台
    灣台南地方法院民國（下同）96年5月22日96年度促字第310
    67號支付命令暨其確定證明書為執行名義，聲請執行拍賣執
    行債務人林秋妏所有之坐落台南縣新營市○○段1314-42、1
    314-48地號土地暨其上14535建號建物（門牌號碼：台南縣
    新營市○○○街72號，下稱系爭房地），經原審法院以96年
    度執字第61618號受理執行在案。按上開房地係於91年2月27
    日經執行債務人林秋妏設定600萬元之最高限額抵押權予相
    對人而借款，並經主管地政機關登記完畢各情，有相對人提
    出之台灣台南地方法院96年度促字第31067號支付命令暨其
    確定證明書、土地及建物登記謄本等各乙份在卷可稽（原審
    卷第4頁至第12頁）。嗣原審法院於97年2月25日就系爭房地
    進行第1次拍賣，其合併拍賣最低拍賣價額為542萬5,000元
    ，因無人應買而流標之事實，原審法院因依相對人台灣土地
    銀行之聲請，認系爭租賃權已影響抵押權之實行為由，以執
    行命令除去抗告人對系爭房地之租賃權，亦有上開不動產第
    1次拍賣公告、拍賣筆錄及執行命令各乙份在卷足按（原審
    卷第88頁至第94頁、第117頁、第153頁），堪信真正。
四、抗告意旨稱「相對人之債權既然比本件第1次拍賣底價為低
    ，該租賃權之存在顯然未影響房屋售價，相對人主張除去租
    賃權之權利應受限制」云云，經查：
  (一)原審法院於96年10月31日現場查封系爭房地時，第三人蘇財
    吉在場表示「伊係向債務人承租，租期係自95年3月1日起至
    105年3月1日止，每月租金1萬5,000元，由伊及抗告人甲○
    ○○共同承租」等語，有原審法院96年10月31日之查封筆錄
    記載足按，並有抗告人提出之房屋租賃契約書影本乙份在卷
    （原審卷第44頁至第50頁、第52頁），依上事證，足認系爭
    房地之租賃契約係成立在91年2月27日系爭抵押權設定之後
    ，依法不得影響抵押權之實行。
  (二)本件經原審法院於97年2月25日以最低拍賣價額542萬5,000
    元進行第1次拍賣，因該拍賣公告上載有上開出租情事及拍
    定後不點交之旨，致該次拍賣無人應買，此有拍賣公告、拍
    賣不動產筆錄附卷可憑，堪認系爭房地因存有租賃關係，確
    已影響買受人買受之意願，而致無人應買。原審擬於97年3
    月17日進行第2次拍賣，並擬定最低拍賣價額為343萬1,000
    元，顯已不足清償本金債權，更遑論土地增值稅、執行費及
    本件抵押權所擔保之利息、遲延利息及違約金等費用，相對
    人因此聲請原審法院停止該次拍賣程序並聲請排除系爭房地
    之租賃關係，原審法院於97年3月6日公告停止第2次拍賣程
    序並以執行命令除去抗告人之租賃權，相對人係合法行使權
    利，並無權利濫用之情事，抗告意旨稱「本件租賃權不影響
    系爭房地價值，相對人主張除去租賃權之權利應受限制」云
    云，顯無理由。
五、綜上所述，系爭土地及建物經原審法院第1次拍賣結果，因
    有抗告人之租賃關係存在，以致無人應買，並影響相對人就
    系爭抵押權之實行。原審法院因依相對人之聲請，以執行命
    令除去抗告人就上開抵押土地、建物之租賃權，於法有據，
    且係正當權利之行使，抗告人猶執陳詞指摘原裁定不當，求
    為廢棄，非有理由，應予駁回。
結論：本件抗告為無理由，依強制執行法第三十條之一、民事訴
訟法第四百九十五條之一第一項、第四百四十九條第一項、第九
十五條、第七十八條，裁定如主文。
中    華    民    國    97    年    5     月    13    日
                  民事第三庭    審判長法  官  陳光秀
                                      法  官  莊俊華
                                      法  官  曾平杉
上為正本係照原本作成。
如不服本裁定，僅得於收受本裁定正本送達後10日內以適用法規
顯有錯誤為理由，向本院提出再抗告狀（須附繕本）依法應繳納
抗告費新台幣1千元，並委任律師為訴訟代理人，經本院許可後
始可再抗告於最高法院。
中    華    民    國    97    年    5     月    13    日
                                      書記官  葉秀珍
【附記】
民事訴訟法第495條之1第2項準用同法第466條之1第1、2項規定
：
(1)對於第二審判決上訴，上訴人應委任律師為訴訟代理人。但上
  訴人或其法定代理人具有律師資格者，不在此限。
(2)上訴人之配偶、三親等內之血親、二親等內之姻親，或上訴人
  為法人、中央或地方機關時，其所屬專任人員具有律師資格並
  經法院認為適當者，亦得為第三審訴訟代理人。
民事訴訟法第466條之2：
  上訴人無資力委任訴訟代理人者，得依訴訟救助之規定，聲請
  第三審法院為之選任律師為其訴訟代理人。


司法院資訊處製作；財團法人民間司法改革基金會備份。
